臺灣臺中地方法院刑事判決　　　　　　　　　　九十一年度交易字第七九號
　　公　訴　人　臺灣臺中地方法院檢察署檢察官
　　被　　　告　乙○○
右列被告因公共危險案件經檢察官聲請簡易判決處刑（九十年度偵字第二０一０四號
），經本院沙鹿簡易庭認不宜以簡易判決處刑而改依通常程序審理後，判決如左：
    主      文
乙○○服用酒類，不能安全駕駛動力交通工具而駕駛，處拘役伍拾日，如易科罰金，
以參佰元折算壹日。
    事      實
一、乙○○明知服用酒類不能安全駕駛動力交通工具時，不得駕駛動力交通工具，竟
    於民國（下同）九十年十一月四日十七時四十五分許，飲用啤酒三瓶半後已不能
    安全駕駛動力車輛，竟騎乘車牌號碼ＥＸＨ－一二六號輕機車，後載甲○○（經
    檢察官另為不起訴處分），行經台中縣大甲鎮○○路○段與經國路交岔口，當時
    天氣為晴、路面無障礙、視距良好之情形下，因不勝酒力，擦撞丙○○所駕駛車
    牌號碼Ｘ八－二九七號自小客車，經警據報前往處理，而乙○○至台中縣大甲鎮
    李綜合醫院大甲分院抽血檢驗結果，其血液中酒精濃度為二０二MG/DL ，換算為
    呼氣酒精濃度測試值達每公升達一．０一亳克。
二、案經台中縣警察局大甲分局報請臺灣臺中地方法院檢察署檢察官偵查，經聲請簡
    易判決處刑，經本院沙鹿簡易庭認不宜以簡易判決處刑，而改依通常程序審理。
    理      由
一、訊據被告乙○○對於右揭酒後駕車以致肇事之事實坦承不諱，並有台中縣警察局
    道路交通事故調查表、刑法第一百八十五條之三案件測試觀察紀錄表、台中縣大
    甲鎮李綜合醫院大甲分院血液酒精濃度生化檢驗報告單各一份可資佐證。按刑法
    於八十八年四月二十一日經總統公布增訂第一百八十五條之三，將服用酒類不能
    安全駕駛動力交通工具而駕駛者，亦納入刑事處罰之範疇，該條規定並自同年月
    二十三日正式施行，犯本條之罪係屬抽象危險犯，其立法目的在嚇阻酒後駕車，
    危害公眾安全及防止交通事故之發生，條文中所稱「不能安全駕駛動力交通工具
    」係屬不確定之法律概念，除衡之行為人駕車時飲用酒類之程度及血液中酒精含
    量之多寡外，並應參以行為人當時之精神狀態、駕馭車輛之情形及對於交通號誌
    或指揮之遵守能力，以資相佐，斷非徒以飲酒數量作為取決是否成罪之唯一標準
    ，否則，個人酒量殊異，偶因特殊情狀致未達平日精神狀態者亦所在多有，欲以
    劃一標準遽為能否安全駕車或酒醉之論斷，誠屬難能，惟參考德國、美國之認定
    標準，駕駛人於呼氣中酒精濃度達每公升零點五五亳克以上者，肇事率為一般正
    常人之十倍，認為已達不能安全駕駛之標準，然在此標準以下之行為，如輔以其
    他客觀事實得作為不能安全駕駛之判斷時，亦屬之，法務部八十八年五月十八日
    法八八檢字第００一六六九號函亦採斯旨，有該函一份附卷可稽。另就醫學文獻
    所知，單次飲用酒精後之生理、心理變化，主要與代謝酒精的兩種主要酵素乙醇
    去氫脢（簡稱ＡＤＨ）及乙醛去氫脢（簡稱ＡＬＤＨ）有關，ＡＤＨ作用乃將血
    液內之乙醇代謝為乙醛，因而決定酒精代謝之快慢，而ＡＬＤＨ則再將產生之乙
    醛進一步代謝，最後成為其他碳水化合物，而「飲酒後會產生臉潮紅、頭痛、心
    跳加速等自主神經系統亢奮現象，主要乃與乙醛在血液中蓄積的程度有關」。雖
    然ＡＬＤＨ的代謝能力會因個人體質而有所差異，故每個人飲酒後之生理反應不
    同，惟ＡＤＨ則個別差異不大，因此同種族間之酒精清除率相近，一般而言飲用
    同量酒精後對每個人之身體影響應屬類似，故依血中酒精濃度得判定酒精對於人
    體影響之程度，當血中酒精濃度於呼氣濃度值達每公升０．二五亳克時，將造成
    飲酒者輕度協調功能降低；而當呼氣濃度值達每公升０．二五至０．四０亳克時
    ，肇事率為平常之二至六倍，當呼氣濃度值達每公升０．四０至０．五０亳克時
    ，肇事率為平常之六至七倍，當呼氣濃度值達每公升０．五０至０．五五時，肇
    事率為平常之七至十倍（參照行政院國軍退除役官兵輔導委員會台北榮民總醫院
    八十八年八月五日（八八）北總內字第二六八六八號函及中央警察大學交通學系
    暨交通管理研究所蔡中志教援之研究報告，酒精濃度與肇事率之關係一文，台灣
    高等法院檢察署八十八年十一月編印「不能安全駕駛」認定標準之相關論文資料
    第四十九頁）。從而汽車駕駛飲酒後其吐氣所含酒精成分超過每公升０．二五亳
    克以上者，不得駕車，道路交通安全規則第一百十四條第二款定有明文。本件肇
    事當時天氣為晴、路面乾燥、無缺陷、無障礙物、視距良好，有上開道路交通事
    故調查報告表一份附卷可稽，被告駕駛汽車肇事，且被告肇事後，經警至現場處
    理且被告經抽血酒精濃度檢驗，驗得血液酒精濃度高達二０二MG/DL ，（換算口
    呼氣酒精濃度為每公升達一．０一亳克）。因此基於以上之分析，足認被告駕車
    時確已達不能安全駕駛動力交通工具程度。從而本案事證明確，被告犯行堪予認
    定。
二、核被告所為，係犯刑法第一百八十五條之三之服用酒類致無法安全駕駛動力交通
    工具罪。爰審酌被告喝酒後已不能安全駕駛，仍不顧公眾安全，貿然駕車及所生
    危害、犯後坦承犯行等一切情狀，量處如主文所示之刑，並諭知易科罰金之折算
    標準。
據上論斷，應依刑事訴訟法第二百九十九條第一項前段、刑法第一百八十五條之三、
第四十一條第一項前段，罰金罰鍰提高標準條例第二條，判決如主文。
中    華    民    國      九十一      年       三      月     七        日
                                    臺灣臺中地方法院交通法庭
                                        法  官  郭  德  進
右正本證明與原本無異。
如不服本判決，應於判決送達後十日內向本院提出上訴狀( 應附繕本 )，上訴於臺灣
高等法院臺中分院。
                                        書記官
中    華    民    國      九十一      年       三      月    十一       日
刑法第一百八十五條之三：
服用毒品、麻醉藥品、酒類或其他相類之物，不能安全駕駛動力交通工具而駕駛者，
處一年以下有期徒刑、拘役或三萬元以下罰金。
                                                                        Ｂ
